【裁判字號】    92,台上,2169
【裁判日期】    921009
【裁判案由】    履行契約
【裁判全文】
最高法院民事裁定                              九十二年度台上字第二一六九號
    上  訴  人  乙○○
                甲○○
    共      同
    訴訟代理人  黃嘉明律師
    被 上訴 人  丙○○
右當事人間請求履行契約事件，上訴人對於中華民國九十二年六月二十四日台灣高等
法院台中分院第二審判決（九十一年度上字第二四八號），提起上訴，本院裁定如左
：
    主  文
上訴駁回。
第三審訴訟費用由上訴人負擔。
    理  由
按對於第二審判決上訴，非以其違背法令為理由，不得為之。又提起上訴，上訴狀內
應記載上訴理由，表明原判決所違背之法令及其具體內容，暨依訴訟資料合於該違背
法令之具體事實。民事訴訟法第四百六十七條、第四百七十條第二項定有明文。而依
同法第四百六十八條規定，判決不適用法規或適用法規不當者，為違背法令；依同法
第四百六十九條規定，判決有該條所列各款情形之一者，為當然違背法令。是當事人
提起上訴，如依民事訴訟法第四百六十八條規定，以第二審判決有不適用法規或適用
法規不當為理由時，其上訴狀或理由書應表明該判決所違背之法令條項，或有關判例
、解釋字號，或成文法以外之習慣或法理等及其具體內容，暨係依何訴訟資料合於該
違背法令之具體事實；如以民事訴訟法第四百六十九條所列各款情形為理由時，其上
訴狀或理由書應表明該判決有合於各該條款之具體內容，及係依何訴訟資料合於該違
背法令之具體事實。上訴狀或理由書如未依上述方法表明，或其所表明者，顯與上開
法條規定不相合時，即難認為已合法表明上訴理由，其上訴自非合法。本件上訴人對
第二審判決提起上訴，係以：原審未說明何以不依上訴人之聲請傳訊證人詹欣傑，有
理由不備之違法；被上訴人未舉證證明華達塑膠工業有限公司（下稱華達公司）係詹
木權所創立之家族公司，原審竟如此認定；協議書係被上訴人所偽造，原審亦未審酌
云云，為其論據。惟查上訴人所陳上述理由，無非係就原審依取捨證據、認定事實之
職權行使所論斷：系爭協議書之內容，業據證人即該協議書代筆人代書鄭淑敏證述屬
實，且上訴人已自認其上之簽名為真正。其辯稱係在空白紙上簽名，既未能舉證以實
其說，即不足採。雖上訴人甲○○辯稱，華達公司係其獨資創立，被上訴人及上訴人
乙○○均未出資，然依華達公司於民國六十一年設立時所訂定之原始章程，第五條載
明：「本公司資本額定為新臺幣陸拾萬元整全額繳足。」、第十條載明：「本公司擬
定乙○○為執行業務股東代表本公司執行一切事務。」，該份章程最後具名之股東僅
有乙○○及訴外人楊白梅、詹惠美等三人，並無甲○○之姓名。又華達公司於六十一
年設立之初，廠房所佔之土地，按當時地價高達新台幣（下同）八十六萬七千餘元；
而甲○○係二十九年十一月十日生，於六十一年時年僅三十二歲，以當時之社會經濟
狀況及其年齡、資歷觀之，實無可能獨力出資八十六萬元購買華達公司所需之土地，
並進而成立華達公司。反觀兩造之父詹木權確於五十一年間設立泉達公司並擔任董事
長一職，是詹木權較甲○○顯有充裕之資力創設一新的公司。詹木權於泉達公司之股
份固於五十二年經法院拍賣，由訴外人饒彭淑貞拍定買受，但詹木權嗣後已將之買回
，即難謂其無設立華達公司之資力。至證人詹欣傑為被上訴人之子，與兩造皆屬至親
，其所為之證言不免有所保留，而無益於訴訟之進行，況依其他事證已足認詹木權非
無資力設立華達公司，上訴人聲請以詹欣傑為人證，自無必要。從而，被上訴人依系
爭協議書之契約關係，請求上訴人為給付，應予准許等情，指摘其為不當，並就原審
已論斷者，泛言為違法，而非表明該判決所違背之法令及其具體內容，暨依訴訟資料
合於該違背法令之具體事實，難認其已合法表明上訴理由。依首揭說明，應認其上訴
為不合法。
據上論結，本件上訴為不合法。依民事訴訟法第四百八十一條、第四百四十四條第一
項、第九十五條、第七十八條，裁定如主文。
中      華      民      國    九十二    年      十      月      九      日
                              最高法院民事第七庭
                                  審判長法官  蘇  茂  秋
                                        法官  朱  建  男
                                        法官  蘇  達  志
                                        法官  沈  方  維
                                        法官  劉  延  村
      右正本證明與原本無異
                                              書  記  官
中      華      民      國    九十二    年      十      月    二十二    日


司法院資訊處製作；財團法人民間司法改革基金會備份。
